【裁判字號】    96,簡,690
【裁判日期】    970131
【裁判案由】    勞動基準法
【裁判全文】
臺北高等行政法院判決
                                     96年度簡字第00690號
原      告  九月實業有限公司
代  表  人  甲○○
被      告  臺北市政府
代  表  人  乙○○（市長）
上列當事人間因勞動基準法事件，原告不服行政院勞工委員會中
華民國96年6 月29日勞訴字第0960010625號訴願決定，提起行政
訴訟。本院判決如下：
    主      文
原告之訴駁回。
訴訟費用由原告負擔。
    事實及理由
一、程序說明：
    本件因屬不服行政機關所為罰鍰處分而涉訟，其標的之金額
    為新臺幣12,000元，係在20萬元以下，依行政訴訟法第229
    條第1 項第2 款、第2 項規定及司法院民國（下同）92 年9
    月17日（92）院臺廳行一字第23681 號令，應適用簡易程序
    ，本院並依同法第223 條第1 項規定，不經言詞辯論，逕行
    裁判。
二、事實概要：
    原告係經營其他建材零售業，為適用勞動基準法之行業，經
    被告所屬勞工局勞動檢查處於95年11月29日及96年1 月18日
    派員實施勞動檢查發現：
    原告僱用勞工柯旭鴻君擔任監工一職，由於其無法勝任工
      作，乃於95年10月31日與其終止勞動契約，惟未依法於一
      定期間之前預告勞工終止勞動契約或給付預告期間工資，
      違反勞動基準法第16條第3 項規定。
    原告僱用勞工柯君於任職期間未依法置備其簽到簿或出勤
      卡，逐日記載勞工出勤情形，違反勞動基準法第30條第5
      項規定。
    案經被告審查屬實，乃依勞動基準法第79條第1 項第1 款規
    定，以96年3 月1 日府勞2 字第09632321100 號裁處書，分
    別處原告罰鍰2,000 元整，總計4,000 元整（折算新台幣12
    ,000元整）。原告不服經訴願被駁回，提起行政訴訟。
三、兩造聲明：
  (1)原告聲明求為判決：
    訴願決定及原處分均撤銷。
    訴訟費用由被告負擔。
  (2)被告聲明求為判決：
    原告之訴駁回。
    訴訟費用由原告負擔。
四、兩造之理由：
  (1)原告主張之理由：
    柯旭鴻君擔任監工一職，面試時原告已經告知試用三個月
      ，若不適任不予續聘，故無所謂於一定期間之前預告勞工
      終止勞動契約或給付預告期間工資的問題。
    原告係信任員工負責任的態度，並未抽查每日打卡紀錄，
      而員工未盡打卡之責，應該可以補以紀錄說明；且監工工
      作性質經常轉換勘查之工地，因此無法每日打卡。
    故被告之處分違法，訴願決定未予糾正亦屬違法，均應撤
      銷之。
  (2)被告主張之理由：
    原告於95年7 月17日聘僱柯旭鴻君，被告所屬勞工局勞動
      檢查處於95年11月29日實施勞動檢查（當時已經過三個月
      ），檢查時原告負責人確實陳稱：「因工作不認真，不能
      勝任工作，乃於95年10月31日與其終止勞動契約（參被告
      處分資料卷p-19）」，顯見原告所稱不實。
    勞動基準法第30條規範勞工每日暨每週之工作時數的限制
      ，故雇主應備勞工簽到簿或出勤卡，逐日記載勞工出勤情
      形，此係雇主之法定責任與義務，原告所稱自無可憑。
    因此，請求駁回其訴。
五、得心證之要領：
  (1)勞動基準法第16條「雇主依第11條或第13條但書規定終止勞
    動契約者，其預告期間依左列各款之規定：一、繼續工作三
    個月以上一年未滿者，於10日前預告之。二、繼續工作一年
    以上三年未滿者，於20日前預告之。三、繼續工作三年以上
    者，於30日前預告之。」、「勞工於接到前項預告後，為另
    謀工作得於工作時間請假外出。其請假時數，每星期不得超
    過二日之工作時間，請假期間之工資照給。」、「雇主未依
    第一項規定期間預告而終止契約者，應給付預告期間之工資
    。」是雇主終止勞動契約之預告期間之規定。
    另同法第30條「勞工每日正常工作時間不得超過八小時，每
    二週工作總時數不得超過八十四小時。」、「前項正常工作
    時間，雇主經工會同意，如事業單位無工會者，經勞資會議
    同意後，得將其二週內二日之正常工作時數，分配於其他工
    作日。其分配於其他工作日之時數，每日不得超過二小時。
    但每週工作總時數不得超過四十八小時。」、「第一項正常
    工作時間，雇主經工會同意，如事業單位無工會者，經勞資
    會議同意後，得將八週內之正常工作時數加以分配。但每日
    正常工作時間不得超過八小時，每週工作總時數不得超過四
    十八小時。」、「第二項及第三項僅適用於經中央主管機關
    指定之行業。」、「雇主應置備勞工簽到簿或出勤卡，逐日
    記載勞工出勤情形。此項簿卡應保存一年。」是勞工每日暨
    每週之工作時數之規定。
    如有違反勞動基準法第16條、第30條者，依據同法第79條第
    1 項第1 款之規定，應處2,000 元以上20,000元以下罰鍰。
  (2)原告係經營其他建材零售業，為適用勞動基準法之行業，經
    被告所屬勞工局勞動檢查處於95年11月29日及96年1 月18日
    派員實施勞動檢查發現：原告僱用勞工柯旭鴻君於95年10
    月31日與其終止勞動契約，惟未依法於一定期間之前預告勞
    工終止勞動契約或給付預告期間工資；且僱用勞工柯君於
    任職期間未依法置備其簽到簿或出勤卡，逐日記載勞工出勤
    情形。該事實為原告並不否認，僅稱因試用期滿，故無所謂
    期前預告，且監工工作性質經常轉換勘查之工地，因此無法
    每日打卡等為由，提起本件訴訟。
    原告於95年7 月17日聘僱柯旭鴻君，被告所屬勞工局勞動
      檢查處於95年11月29日實施勞動檢查，當時已經過三個月
      ，如為適用三個月，應於95年10月17日期滿，顯見原告所
      稱試用期滿為無可信。況檢查時原告負責人確實陳稱：「
      因工作不認真，不能勝任工作，乃於95年10月31日與其終
      止勞動契約（參被告處分資料卷p-19）」，顯見原告所稱
      不實，而無可採信。
    勞動基準法第30條規範勞工每日暨每週之工作時數，每日
      工時不得超過8 小時，每雙週總時數不得超過84小時，因
      應不同行業之狀況，雖可技術上調整但受到法規上限制（
      參見勞動基準法第30條第2 、3 、4 項），所以雇主應置
      備勞工簽到簿或出勤卡，逐日記載勞工出勤情形，且此項
      簿卡應保存一年，裨益勞資雙方權益之保護及主管機關之
      查核，原告所稱顯然與法規不合，而無可憑採。
六、綜上所述，原告主張各節，均無可採，原處分以原告違反勞
    動基準法第16條第3 項、第30條第5 項之規定，均依同法第
    79條第1 項第1 款之規定，各處原告罰鍰2,000 元整，總計
    4,000 元整（折算新台幣12,000元整），核無違誤，訴願決
    定予以維持，亦無不合。原告仍執前詞，訴請撤銷，為無理
    由，應予駁回。
七、據上論結，本件原告之訴為無理由，爰依行政訴訟法第233
    條第1 項、第98條第1 項前段，判決如主文。
中    華    民    國    97    年     1    月   31     日
                       臺北高等行政法院第三庭
                                       法  官  陳心弘
上為正本係照原本作成。
本件以訴訟事件所涉及之法律見解具有原則性者為限，始得於本
判決送達後20日內向本院提出上訴狀並表明上訴理由，如已於本
判決宣示後送達前提起上訴者，應於判決送達後20日內補具上訴
理由（均按他造人數附繕本），且經最高行政法院許可後方得上
訴。
中    華    民    國    97    年     1    月   31     日
                                       書記官  王英傑


司法院資訊處製作；財團法人民間司法改革基金會備份。
